臺灣彰化地方法院刑事判決　　　　　　 96年度交訴字第126號
公　訴　人　臺灣彰化地方法院檢察署檢察官
被　　　告　乙○○
　　　　　　　　　　樓
上列被告因公共危險等案件，經檢察官提起公訴（95年度偵字第
4977號、96年度偵字第6361號），本院判決如下：
    主  文
乙○○駕駛動力交通工具肇事，致人受傷而逃逸，處有期徒刑柒
月，緩刑貳年。
    事  實
一、乙○○於民國96年6月9日（週六）下午4時50分許，駕駛車
    牌號碼QT-0570號自小客車，由彰化縣彰化市○○路轉進東
    民街，沿東民街由北往南方向行駛，途經東民街與卦山路之
    丁字路口前（彰化縣議會後門附近），本應注意若天雨視線
    不佳，行進至無號誌之交岔路口時，應減速慢行，作隨時停
    車之準備，且應保持適當之行車間隔，並隨時採取必要之應
    變措施，而依當時天候微雨，路面濕潤惟無任何障礙物，日
    間尚有光線等情，應能注意前開注意義務，卻疏未注意，進
    入上述無號誌之丁字路口。適有甲○○騎乘車牌號碼EXO-29
    8號輕型機車，剛由卦山路欲左轉東民街（欲沿東民街由北
    往南行駛），亦應注意轉彎車應禮讓直行車先行，應保持適
    當之行車間隔，並隨時採取必要之應變措施，而依當時日間
    自然光線，路面濕潤惟無任何障礙物，並無不能注意之情形
    ，卻均未注意及此，逕行轉入東民街，行駛在東民街南向車
    道靠中線位置，因乙○○一時疏忽左邊尚有機車切入，未保
    持適當之行車間距，致其自小客車左後車門與甲○○機車右
    側車身，發生擦撞，致甲○○當場人車倒地，跌倒東民街道
    路中央，受有胸部、左上臂、左下肢挫傷併多處擦傷等傷害
    （過失傷害部分未經告訴起訴）。而乙○○明知已過失肇事
    ，導致甲○○受有前開傷害，因畏懼遭刑事訴追，竟未下車
    查看、報警、叫救護車或留電話車牌資料給甲○○，反基於
    肇事逃逸之犯意，逕自駕駛上述車輛逃離現場。而甲○○倒
    臥在東民街上約5、6分鐘，直到有善心路人前來相扶，慢慢
    起身，並報警處理，再由警方調閱路口監視器後，循線查獲
    ，始知上情。
二、案經甲○○訴由彰化縣警察局彰化分局報告臺灣彰化地方法
    院檢察署檢察官偵查起訴。
    理  由
一、認定事實之證據及理由：
  (一)被告乙○○於審理期日時，雖承認上述時間、地點，駕駛
    QT-0570號自小客車，與甲○○騎乘之EXO-298號輕型機車，
    發生碰撞事件，但否認犯行，辯稱：當時我載著母親，並沒
    有發現車子被擦撞，也沒有聽到甲○○叫喊的聲音，我就繼
    續開車往前，經過公園路約200公尺遠後，我母親說有聽到
    聲響，我在東民街39號陶板屋西餐廳前下車查看，並沒有看
    到有人倒地，我當時並不知情，所以沒有肇事逃逸云云。
  (二)被告肇事過程，有下列證據可證：
  1.證人甲○○於審理中結證稱：「（96年6月9日下午4時50分
    許，在彰化市○○街彰化縣議會後門附近，如何發生車禍？
    ）..我的車也要轉彎，我的車手被他的車子左邊車身撞到，
    我人倒地受傷...（當天你從何處過來？）我是從八卦山要
    下山，我剛好要轉彎... （你們二人都是從八卦山要下山？
    ）不是，乙○○是從中山路進來，我從八卦山要下來。（你
    被撞倒後，有無求救？）我被機車壓住，是過路的人將人、
    車扶起，我無法喊救。（你的機車有無壞掉？）機車有被擦
    撞的痕跡。（撞到後，你有無摔出去？）沒有多遠，大約三
    、五公尺。（當時乙○○的車有無停下？）我沒有注意看，
    我被機車壓住，顧自己都來不及。（當時是六月，天色還很
    亮？）是的，當時接近下午五點，車輛來往很多。（你摔出
    去，有無摔到對面車道？）沒有。（當時有無很多人停車下
    來看你？）當時是紅燈，乙○○的車已經走了，我跌倒以後
    ，車子都是繞一下就通過。（後來你有記下乙○○的車牌？
    ）我人倒地，我不知道，是錄影機錄影到的。（何人將你送
    醫？）我當時有流血，我自己騎機車回家，叫我兒子送醫院
    。（倒地後多久時間，才有人過來問你？）約5、6分鐘。」
    等語。證述自己倒地5、6分鐘後，才有人過來扶起，被告
    逕自離去，未予救助之事實。
  2.甲○○前往財團法人彰化基督教醫院求診，該院96年6月12
    日出具之診斷書（96偵字6361號卷P.7）記載：「胸部、左
    上臂、左下肢挫傷併多處擦傷，於96年6月9日至本院急診，
    6月11是、6月12日回診。」等語，證明被告致人受傷之事實
    。
  3.道路交通安全規則第93條第1項第2款規定：「行車速度，依
    速限標誌或標線之規定，無速限標誌或標線者，應依下列規
    定：... 行經設有彎道.. 無號誌之交岔路口及其他人車擁
    擠處所，或因雨霧致視線不清或道路發生臨時障礙，均應減
    速慢行，作隨時停車之準備。」同規則第102條規定：「汽
    車行駛至交岔路口，其行進、轉彎，應依下列規定：二、行
    至無號誌.. 之交岔路口，支線道車應暫停讓幹線道車先行
    。... 七、轉彎車應讓直行車先行。」依據警卷及被告提出
    之現場照片，東民街與卦山路為一丁字形路口，東民街是幹
    道，卦山路是支線，該路口無交通號誌，而肇事當時天候微
    雨，被告雖是直行車，亦應減速作隨時停車之準備；而甲○
    ○騎機車由支線切入幹道，且屬轉彎車，應禮讓確定右方（
    即被告駛來方向）無來車後，才能切入幹道，雙方均有違規
    之處，實堪認定。
  4.道路交通事故調查報告表(1)、(2)及現場照片12張（00000000
    00號警卷內），可以證明：當時天候微雨，日間尚有光線，
    碰撞地點在快車道，是甲○○由卦山路左轉入東民街後，行
    駛在靠中間分隔線，被告小客車行駛於快車道，小客車之左
    後車身擦撞到機車右側車身，在小客車左後車門及左後輪圈
    上，留下機車的紅色烤漆痕跡。此擦撞痕跡相當明顯，顯見
    碰撞的力道應該不小。碰撞位置在小客車左後門位置，被告
    若是視線朝前，頂多是由照後鏡中看到碰撞過程，但按常情
    小客車速度比機車速度快，機車應該是比小客車更早切入東
    民街，所以被告在進入東民街、卦山路交會的丁字路口時，
    應該已注意到左邊有甲○○機車。況且被告車上尚有載其母
    親，發生碰撞巨響，機車人車倒地，被告或母親應都已知此
    一碰撞事故，被告卻未停下救助被害人，被告逃逸事實明確
    。
  5.因為東民街寬度有限，在肇事地點之南向車道，只有一快車
    道與慢車道，快慢車道之間是雙白色實線，禁止變換車道，
    而甲○○碰撞後人車倒地長達5、6分鐘躺在馬路上，勢必引
    來一陣騷動，導致往來交通堵塞。被告審理中辯稱：我母親
    在經過公園路約200公尺遠後告訴我發生碰撞，我才下車回
    頭看云云。如果被告真的有下車回頭看，對躺在馬路上5、6
    分鐘的被害人，以及造成往來交通堵塞影響，被告竟然視若
    無睹，辯稱沒有看到？此說法亦難以採信。
  (三)按最高法院89年度台上字第7622號判決意旨：「刑法第185
    條之4駕駛動力交通工具肇事，致人死傷而逃逸罪，只須有
    駕駛動力交通工具肇事，致人死傷，未下車救護而逃逸之事
    實，罪即成立，不以肇事之發生須有過失責任為要件。」及
    最高法院91年度台上字第3776號判決意旨：「第185條之4之
    肇事致人死傷逃逸罪之成立，祇以行為人有駕駛動力交通工
    具肇事，致人死傷而逃逸之事實為已足，至行為人之肇事有
    否過失，則非所問，且駕駛人之肇事逃逸，係在其過失行為
    發生之後，為規避責任，另行起意之另一行為。」，均明白
    揭示肇事逃逸罪，並不以逃逸者有過失責任為必要，被告一
    再爭辯自己無過失云云，實與犯罪構成要件無關。
  (四)被告辯解一再變更，顯不足採信：
  1.被告於96年6月10日警訊筆錄（0000000000號警卷P.1）中陳
    述：「因當時天雨，【我只聽到一點碰撞聲音，不能清楚看
    到對方甲○○是否有受傷】，沒有救護傷者... （你有無提
    供姓名或是聯絡方法給當事人？）不能清楚看到對方甲○○
    是否有受傷，所以沒有提供姓名住址及聯絡方法給對方...
    （你發現危險時距離為何？）對方是從我後方來撞我，所以
    我不能及時發現對方而作任何反應。（你於肇事後前往何處
    ？）回華陽街家中，【我認為此肇事原因是對方來撞擊我車
    ，所以我才要離開。】」等語，坦承車禍當時已經知道甲○
    ○倒地事實。
  2.被告於本院96年9月3日準備程序中，答稱「我是由南往北行
    使，我車上撘載我母親，當時下雨，對方是從叉路過來從左
    後方撞到我，【當時是交通尖峰時間，我無法停車，我就走
    了】，事後我有與保險公司聯絡如何處理，警方通知我去製
    作筆錄，我不認為我肇事逃逸」等語，再度陳明當時已知悉
    甲○○人車倒地事實。
  3.被告既已多次陳述自己當時知悉車禍發生，卻又在審理期日
    突然推翻先前說詞，改稱當時並不知道車禍云云，此前後矛
    盾陳述，實難取信於人。另參照車禍後之客觀情狀，倒地5
    、6分鐘的被害人及造成往來堵塞情形，若被告曾經下車回
    頭看，絕無可能視而不見，其審理中之辯解，亦僅為脫罪之
    詞而已，不足採信。
  (五)被告請求傳訊其母親作證乙事，本院認為上述事證已臻明確
    ，此項請求無調查必要，故不予傳訊。從而，本件事證已臻
    明確，被告前開犯行均堪認定。
三、論罪科刑：
  (一)被告於駕車肇事致人傷害後未予救援旋即逃逸，核其所為，
    係犯刑法第185條之4駕車肇事致人傷害逃逸罪。
  (二)量刑審酌：被告本無前科，被告以書面自述：96年6月9日當
    日父親入院急診，一心只想著父親病情，無心留在該地照料
    被害人。然被告肇事後駕車逃逸，棄告訴人於不顧，主觀惡
    性非輕，一再否認犯行，態度不佳，惟審理中已與被害人達
    成和解等一切情狀，量處如主文所示之刑。
  (三)被告素無前科，未經任何刑事處分，與被害人已達成和解，
    經此教訓，當知警惕，應無再犯之虞，本院認其宣告刑，以
    暫不執行為宜，併宣告緩刑2年，以啟自新。
四、適用法條：
  (一)刑事訴訟法第299條第1項前段。
  (二)刑法第185條之4、第74條第1項第1款。
本案經檢察官張尹敏到庭執行職務。
中　　華　　民　　國　　96　　年　　11 　月　　21　　日
              交通法庭    審判長法官  姚銘鴻
                          法      官  吳俊螢
                          法      官  葉明松
以上正本證明與原本無異。
如不服本判決，應於判決送達後10日內，向本院提出上訴書狀，
上訴書狀應「敘述具體上訴理由」，並按他造當事人之人數附繕
本。「切勿逕送上級法院」。
告訴人或被害人對於判決如有不服具備理由請求檢察官上訴者，
其上訴期間之計算係以檢察官收受判決正本之日期為準。
中　　華　　民　　國　　96　　年　　11 　月　　21　　日
                           書  記  官  魏嘉信
【附錄本案論罪法條】
中華民國刑法第185條之4
駕駛動力交通工具肇事，致人死傷而逃逸者，處 6 月以上 5 年
以下有期徒刑。
